【裁判字號】    89,自,177
【裁判日期】    891128
【裁判案由】    侵占
【裁判全文】
臺灣士林地方法院刑事裁定                          八十九年度自字第一七七號
    自  訴  人  甲○○
    被      告  乙○○
右列被告因侵占案件，經自訴人提起自訴，本院裁定如左：
    主  文
自訴駁回。
    理  由
一、按法院或受命法官於自訴案件第一次審判期日前訊問及調查結果，如認為案件有
    刑事訴訟法第二百五十二條至第二百五十四條之情形者，得以裁定駁回其自訴，
    同法第三百二十六條第三項定有明文。
二、自訴意旨略以：被告乙○○於民國八十八年十月二十八日，向自訴人承租車牌號
    碼Ｂ七─五八三號營業用小客車一部，約定租金每日新臺幣（下同）七百元，按
    日繳納，詎被告竟意圖為自己不法之所有，自八十九年四月三日後即拒繳租金，
    亦未返還該車，雖屢經催討，惟因被告已搬遷他處，不知去向，將該車侵占入己
    。迄至同年六月二十六日止，共積欠租金及違規罰鍰計六萬零一百元。因認被告
    涉有刑法第三百三十五條第一項之侵占罪嫌及同法第三百三十六條第二項之業務
    侵占罪嫌云云。
三、另按刑法上之侵占罪，須持有人變易其原來之持有意思而為不法所有之意思，始
    能成立，如僅將持有物延不交還或有其他原因致一時未能交還，既缺乏主觀要件
    ，即難遽以該罪相繩，最高法院六十八年台上字第三一四六號著有判例。訊之被
    告乙○○固坦承於前開時地向自訴人租用系爭車輛及積欠自訴人租金未償之事實
    ，惟堅決否認有侵占犯行，辯稱：伊因經濟狀況不佳，故自八十九年四月三日起
    未付租金，但同年八月三日即已繳清租金，並交還系爭車輛，自訴人寄發之信函
    ，僅要求還錢，並未通知還車，伊並無遷居他處或避不見面，並無侵占之意等語
    。經查本件自訴人與被告約定承租車牌號碼Ｂ七─五八三號營業用小客車期限自
    八十八年十月二十八日十四時三十分至八十九年六月二十六日十四時三十分止，
    有卷附「駕駛員承租計程車具結書」可稽，而被告辯稱因計程車生意不好，始積
    欠租金，且並未搬遷他處避不見面，仍居住於台北市○○○路四十六號三樓，有
    被告之戶口名簿影本及戶籍謄本各一紙附卷可稽，且本院傳喚被告之傳票，亦送
    達被告上開住所，亦經被告收受，有送達證書在卷可稽，是自訴人指被告拒不繳
    租金，且搬遷不明拒不還車，侵占其車等情，顯屬不實。佐以被告於八十九年八
    月三日已將欠繳之租金及系爭車輛交還自訴人，亦有自訴人之收據一紙在卷可憑
    ，益徵被告要無不法所有之意圖甚明，是徵諸前揭之判例意旨，自難以被告未依
    約按期繳納租金，及延未還車，遽論被告有變易持有為所有之侵占犯行。是綜上
    所述，被告犯罪嫌疑顯屬不足，爰依首揭刑事訴訟法第三百二十六條第三項之規
    定裁定駁回自訴。
四、據上論斷，應依刑事訴訟法第三百二十六條第三項、第二百五十二條第十款，裁
    定如主文。
中      華      民      國    八十九    年     十一     月    二十八    日
                              臺灣士林地方法院刑事第四庭
                                          法  官  杜  惠  錦
右正本證明與原本無異。
如不服本裁定，應於送達後五日內，向本院提出抗告狀。
                                          書記官  施  惠  卿
中      華      民      國     八十九    年     十二    月      五      日


司法院資訊處製作；財團法人民間司法改革基金會備份。
